臺灣高等法院刑事判決　　　　　　　　　　　　　九十一年度交上易字第一七一號
　　上　訴　人　臺灣臺北地方法院檢察署檢察官
　　被　　　告　乙○○
　　選任辯護人　林秀蓉
右上訴人因被告過失傷害案件，不服臺灣臺北地方法院九十年度交易字第一九一號，
中華民國九十一年四月十七日第一審判決（起訴案號：臺灣臺北地方法院檢察署八十
九年度偵緝字第四二三號）提起上訴，本院判決如左：
    主  文
原判決撤銷。
乙○○因過失傷害人，處拘役參拾日，如易科罰金，以參佰元折算壹日。
    事  實
一、乙○○於民國八十九年九月三日下午，駕駛車牌號碼ＣＺ─二七五八號ＶＯＬＶ
    Ｏ富豪九六○型之自用小客車，搭載其姊楊寶蓮及楊寶蓮之女至臺北市行天宮拜
    拜，因當時無路邊停車位，乙○○遂在台北市○○路南往北方向靠近松江路三五
    七巷前約八公尺處併排臨時停車，楊寶蓮及楊寶蓮之女下車由行天宮臨松江路之
    後門入廟拜拜，乙○○則將車保持未熄火狀態，於車上等候，準備隨時離去。至
    同日下午三時三十分許，乙○○見楊寶蓮及楊寶蓮之女拜畢自行天宮後門走出，
    乙○○應注意駕駛汽車應依適當之操作方式，以避免操作不當之危險發生，且依
    當時狀況又無不能注意之情事，竟疏於注意，為便利楊寶蓮及楊寶蓮之女上車，
    隨即將該車排檔打入前進檔（Ｄ檔），並放開煞車向前移動，因將注意力集中於
    右後側車門是否遭路邊停車之車輛擋住難以開啟，於該車向前移動至適當位置而
    欲踩煞車踏板煞停該車時，因注意力未集中致操作失當而誤踩油門踏板，該車因
    猛烈加速而失控向前衝出，乙○○發覺後再踩煞車已難煞停，情急之下右轉松江
    路三五七巷時，撞及正在前開巷口停放車牌號碼ＲＱＹ─八九六號輕型機車之丙○○及行走於該巷口之行人甲○○，致丙○○受有右脛腓骨骨折、左股骨骨折、
    左肱骨骨折、顏面撕裂傷之傷害，而甲○○則受有頭部外傷併左前額撕裂傷及右
    上肢、背部擦挫傷之傷害。乙○○於肇事後，在未被有偵查犯罪職權之公務員知
    悉前，不逃避接受裁判，停留現場，在警方據報前往現場處理時，即當場承認為
    肇事人，因而接受裁判。
二、案經乙○○自首及被害人丙○○、甲○○訴由臺北市政府警察局中山分局報請臺
    灣臺北地方法院檢察署檢察官偵查起訴。
    理  由
一、訊據被告乙○○固對於右揭時、地駕駛車牌號碼ＣＺ─二七五八號自用小客車向
    臺北市○○路三五七巷內衝撞，而撞及告訴人丙○○、甲○○，致告訴人丙○○
    、甲○○受有傷害等情坦承不諱，惟矢口否認有過失傷害犯行，辯稱：本件車禍
    係因車輛本身設計失當、機件故障發生暴衝現象，非伊操作失當所致，伊並無過
    失可言云云。
二、經查：
  (一)右揭事實，業據告訴人丙○○、甲○○於警訊及偵查中指訴綦詳，並有道路交通
    事故調查報告表、交通事故談話紀錄表、道路交通事故補充資料表、交通事故分
    析研判表附卷可佐，告訴人丙○○因遭被告所駕駛之車輛撞及，而受有右脛腓骨
    骨折、左股骨骨折、左肱骨骨折、顏面撕裂傷之傷害，告訴人甲○○因遭被告所
    駕駛之車輛撞及，而則受有頭部外傷併左前額撕裂傷及右上肢、背部擦挫傷之傷
    害，亦有馬階紀念醫院出具之丙○○、甲○○之診斷證明書附卷可稽。
  (二)又肇事當日，係被告乙○○駕駛上述自用小客車，搭載其姊楊寶蓮及楊寶蓮之女
    至臺北市行天宮拜拜，因當時無路邊停車位，被告乙○○遂在松江路南往北方向
    靠近松江路三五七巷前約八公尺處併排臨時停車，楊寶蓮及楊寶蓮之女下車由行
    天宮臨松江路之後門入廟拜拜，乙○○則將車保持未熄火狀態，於車上等候，準
    備隨時離去。至同日下午三時三十分許，被告乙○○見楊寶蓮及楊寶蓮之女拜畢
    自行天宮後門走出，為便利楊寶蓮及楊寶蓮之女上車，隨即將該車排檔打入前進
    檔（Ｄ檔）向前移動，該車隨即失控衝出，被告乙○○無法即時煞停該車，情急
    之下，將車轉進松江路三五七巷，而撞及告訴人丙○○及甲○○等情，業據被告
    乙○○供述在卷，核與證人即乙○○之姊楊寶蓮於原審訊問時證稱：伊與女兒原
    本預計先至臺北市行天宮拜拜後，再轉往國泰醫院就診，遂由被告乙○○駕駛搭
    載至臨松江路之行天宮後門下車入廟，並相約等會兒仍在同樣地點上車，嗣伊及
    女兒拜畢自行天宮後門走出，尚看見被告併排停車在伊下車處，緊接著就看到有
    輛車子衝出去，一開始伊還不知該衝出的車即被告所駕駛的車等語相符，雖被告
    乙○○辯稱：該車失控衝出係車輛本身設計失當、機件故障發生暴衝現象，非伊
    操作失當所致云云，惟查交通部於八十六年間委託財團法人車輛研究測試中心，
    針對八十六年九月十六日前發生過二十六輛ＶＯＬＶＯ富豪九六○型汽車「無預
    期加速」事件所作「凱楠公司ＶＯＬＶＯ富豪九六○型汽車暴衝事件調查總結報
    告書審定稿」之調查報告，依該報告調查之結果：「欲使車輛猛烈加速之首要條
    件為引擎必須產生強大的動力輸出，也就是說必然要有相當的動力來源，才能促
    使『無預期加速─ＵＡ』的發生。於是在引擎動力輸出之各項可能性條件加以著
    手，並配合本研究小組對ＶＯＬＶＯ九六○型汽車引擎動力系統設計的瞭解，可
    以明確指出ＶＯＬＶＯ九六○型汽車唯有節氣閥門產生非常大之開度才可能產生
    造成『無預期加速─ＵＡ』之強大動力輸出現象，而節氣閥門的開關，完全在於
    油門踏板的控制，並不受任何電氣控制或影響。唯有駕駛者大腳踩下油門踏板，
    才有可能造成高引擎動力輸出現象。若因機構產生卡住而發生『無預期加速─Ｕ
    Ａ』，必定能於事件發生後，檢驗出機構卡住時所遺留之刮痕或機構受損之證據
    ，而且此類機械性故障之現象會存在並持續發生於車輛一般行駛中。... 依據本
    調查計劃所篩選的三輛測試車，在本研究小組所進行的測試鑑定項目中，找不到
    相對應的車輛故障或瑕疵足以產生『無預期加速─ＵＡ』事件所必然的『無預期
    性的大動力輸出』或『煞車失效』的任何證據。」等語，有上開調查報告附卷可
    稽，雖被告辯稱：伊所駕駛之車牌號碼ＣＺ─二七五八號ＶＯＬＶＯ九六○型自
    用小客車，為貿易商真品平行輸入之汽車，非向代理商凱楠公司所購買，而上開
    調查報告係針對凱楠公司所代理進口之ＶＯＬＶＯ九六○型汽車於八十六年九月
    十六日前所發生之暴衝事件所作之調查，並不適用於伊所駕之車輛云云，惟不論
    係貿易商真品平行輸入或代理商進口之汽車，相同廠牌相同型號之汽車，除額外
    配備或有差異外，其引擎動力系統設計應屬相同，自不能以被告所駕車輛係貿易
    商真品平行輸入之汽車，而認無上開調查報告之適用。又依上開調查報告所載意
    旨所示，ＶＯＬＶＯ九六○型汽車唯有節氣閥門產生非常大之開度才可能產生造
    成『無預期加速─ＵＡ』之強大動力輸出現象，而節氣閥門的開關，完全在於油
    門踏板的控制，並不受任何電氣控制或影響，唯有駕駛者大腳踩下油門踏板，才
    有可能造成高引擎動力輸出現象，若因機構產生卡住而發生『無預期加速─ＵＡ
    』，必定能於事件發生後，檢驗出機構卡住時所遺留之刮痕或機構受損之證據，
    而且此類機械性故障之現象會存在並持續發生於車輛一般行駛中等情，本件被告
    所駕駛之車牌號碼ＣＺ─二七五八號ＶＯＬＶＯ九六○型自用小客車未於事故發
    生後進行勘驗，而檢驗出是否有機構卡住時所遺留之刮痕或機構受損之證據，該
    車輪因事故發生後長期停放於停車場，致於原審審理時已報廢而無法再行鑑驗，
    該車輛於本件事故發生前係由被告或其姊楊寶蓮駕駛使用，肇事前已使用六、七
    年，並未曾發生無預期加速現象之類之機械故障等情，業據被告於原審訊問時供
    明，是該車於肇事前並未如上開調查報告所述曾發生因機構產生卡住而發生「無
    預期加速─ＵＡ」之機械性故障現象存在並持續發生於車輛一般行駛中之狀況，
    自可排除該車有機械故障而導致無預期加速之可能性。是本件被告所駕駛之車輛
    猛烈加速而失控向前衝出，應係被告大腳踩下油門踏板，造成高引擎動力輸出，
    而產生「無預期加速─ＵＡ」之現象應可確定。至證人即製作交通事故分析研判
    表之警員徐正章於原審訊問時證稱：伊依據外勤單位製作之現場圖、筆錄、相關
    跡證研析，沒有辦法確認是否機件問題或是操作上失控問題，所以研析意見用被
    告涉嫌操作失當，依伊所受之知識課程，亦有可能是汽車暴衝云云，及臺北市車
    輛行車事故鑑定委員會八十九年六月十二日北鑑字第八九六○一二三七○○號鑑
    定意見書研判被告所駕車輛失控原因究係機械原因或是駕駛操作不當所致，無適
    當資料可資佐證云云，與本院上開認定不同，自不能採為對被告有利之認定。
  (三)再被告於原審訊問時亦供承：伊見楊寶蓮及楊寶蓮之女拜畢自行天宮後門走出，
    為便利楊寶蓮及楊寶蓮之女上車，隨即將該車排檔打入前進檔（Ｄ檔）將車輛前
    移，以避開右側路邊停車之車輛，使右後側車門較好開啟等語，足認被告應係將
    注意力集中於右後側車門是否遭路邊停車之車輛擋住難以開啟，於該車向前移動
    至適當位置而欲踩煞車踏板煞停該車時，因注意力未集中，致操作失當而大腳誤
    踩油門踏板，該車因猛烈加速而失控向前衝出，被告乙○○發覺後，雖採取煞車
    動作，而於肇事現場留下二十五點五公尺之煞車痕，然已難煞停該車，情急之下
    右轉松江路三五七巷時，而撞及告訴人丙○○及甲○○。被告乙○○應注意駕駛
    汽車應依適當之操作方式，以避免操作不當之危險發生，且依當時狀況又無不能
    注意之情事，竟疏於注意，致操作失當而肇事，其有過失自明。告訴人丙○○、
    甲○○因本件車禍而分別受有前開傷害，有馬階紀念醫院出具之丙○○、甲○○
    之診斷證明書附卷可稽，被告過失行為與告訴人丙○○、甲○○所受傷害之結果
    ，復有相當之因果關係。
  綜上所述，本件事證明確，被告過失傷害犯行洵堪認定，應依法論科。
三、核被告乙○○所為，係犯刑法第二百八十四條第一項前段之過失傷害罪。被告一
    過失行為，分別致告訴人丙○○、甲○○受有傷害，為同種之想像競合，應依刑
    法第五十五條之規定，從情節較重之過失傷害告訴人丙○○部分，以一罪處斷。
    又被告於前述犯行未為有偵查犯罪職權之公務員知悉前，不逃避接受裁判，停留
    現場，在警方據報前往現場處理時，即當場承認為肇事人，因而接受裁判，有台
    北市政府警察局交通警察大隊九十年十一月三十日北市警交大四字第九０六九一
    二二三００號函檢送被告肇事案自首調查報告表在原審卷可憑，應依刑法第六十
    二條前段規定減輕其刑。查被告行為後刑法第四十一條於九十年一月十日修正公
    布，該條第一項前段規定，犯最重本刑為五年以下有期徒刑以下之刑之罪，而受
    六個月以下有期徒刑或拘役之宣告，因身體、教育、職業、家庭之關係或其他正
    當事由，執行顯有困難者，得以一元（銀元）以上三元（銀元）以下折算一日，
    易科罰金。被告所犯之罪既為最重本刑五年以下有期徒刑之刑之罪，自有該法條
    之適用。
四、原審失查，而諭知被告無罪，自有未洽。檢察官上訴意旨執此指摘原判決不當，
    為有理由，應由本院將原判決撤銷改判。爰審酌被告品行、過失程度、告訴人丙○○、甲○○所受傷勢、迄今雖未與告訴人丙○○、甲○○達成民事和解，惟已
    賠償部分醫藥費等情，業據被告供明，及其犯罪後之態度等一切情狀，量處如主
    文第二項所示之刑，並諭知易科罰金之折算標準。
據上論斷，應依刑事訴訟法第三百六十九條第一項前段、第三百六十四條、第二百九
十九條第一項前段，刑法第二百八十四條第一項前段、第五十五條、第六十二條前段
、第二條第一項前段、第四十一條第一項前段，罰金罰鍰提高標準條例第一條前段、
第二條，判決如主文。
本案經檢察官李金定到庭執行職務。
中      華      民      國    九十一    年      八      月      七      日
                              臺灣高等法院刑事第十五庭
                                  審判長法  官  房  阿  生
                                        法  官  蔡  光  治
                                        法  官  雷  元  結
右正本證明與原本無異。
不得上訴。
                                        書記官  黃  德  煌
中      華      民      國    九十一    年      八      月      八      日
附錄：本判決論罪科刑法條全文
刑法第二百八十四條
因過失傷害人者，處六月以下有期徒刑、拘役或五百元以下罰金。致重傷者，處一年
以下有期徒刑、拘役或五百元下罰金。
從事業務之人，因業務之過失傷害人者，處一年以下有期徒刑、拘役或一千元以下罰
金。致重傷者，處三年以下有期徒刑、拘役或二千元以下罰金。
